【裁判字號】    89,上易,1480
【裁判日期】    891031
【裁判案由】    侵占等
【裁判全文】
臺灣高等法院高雄分院刑事判決                  八十九年度上易字第一四八號
    上  訴  人
    即  自訴人  甲○○
    代  理  人  許清連  律師
    被      告  乙○○
右上訴人因被告侵占等案件，不服臺灣高雄地方法院八十九年度自字第九號中華民國
八十九年七月十七日第一審判決，提起上訴，本院判決如左：
      主  文
上訴駁回。
      理  由
一、本案經本院審理結果，認為不能證明被告乙○○犯侵占等罪，原審認被告乙○○
    不構成犯罪，而判決無罪，並無不當，原判決應予維持，並引用第一審判決書記
載無罪之理由如附件。
二、經查：自訴人甲○○稱被告乙○○侵占合夥討來之款項十九萬九千二百六十六元
    （即廿五萬元乘以自訴人分配之比例）云云。惟訊之被告乙○○於本院審理中仍
    堅決否認有任何侵占犯行，辯稱：合夥討債是於八十六年三月二十八日會帳時結
    束，廿五萬元是我於會帳結束後之八十六年底陸陸續續向債務人討來的，會帳結
    束後半年多討來的錢，應屬我所有，自訴人甲○○憑什麼分﹖許振華以前欠我約
    三百萬元，並非侵占等語。按八十六年三月二十八日合夥討債之三方曾有結算會
    帳，此有當日會算單可稽（見本院卷八十三頁）。因許振華欠被告乙○○約三百
    萬元，而該廿五萬元係會帳結束後半年多即八十六年底才陸陸續續由被告乙○○
    向債務人許振華討來，則被告乙○○係基於為自己討債之意思而取得該款，並非
    基於侵占意圖，本件若有糾葛，宜循民事訴訟途徑解決，尚難認被告乙○○係基
    於侵占意圖，其犯罪即屬不能証明。
三、原審以不能證明被告乙○○侵占，依法諭知無罪，核無不合，自訴人甲○○上訴
    指摘原判決不當，為無理由，應予駁回。
四、據上論斷，應依刑事訴訟法第三百七十三條、第三百六十八條，判決如主文。
中      華    民      國    八十九    年      十      月    三十一    日
                              臺灣高等法院高雄分院刑事第八庭
                                  審判長法官  郭雅美
                                        法官  洪兆隆
                                        法官  張盛喜
右正本證明與原本無異。
不得上訴。
                                      書記官  鄭翠芬
中    華    民    國     八十九     年      十一      月      二        日
                                                                        Ｆ
附件：
臺灣高雄地方法院刑事判決                              八十九年度自字第九號
    自  訴  人  甲○○  住高雄縣大寮鄉○○○路四七四巷九九號
    自訴代理人  許清連律師
    自訴代理人  林鴻駿律師
    被      告  乙○○  女四十二歲（民國○○○年○月○○○日生）
                        住高雄市○○區○○街三一五號六樓之一
                        身分證統一編號：Ｑ二三五六八五九號
右被告因侵占案件，經自訴人提起自訴，並於八十九年二月二十一日追加自訴，本院
判決如左：
    主  文
乙○○無罪。
    理  由
一、自訴意旨如自訴狀及追加自訴狀所載。
二、按犯罪事實應依證據認定之，無證據不得推定其犯罪事實，刑事訴訟法第一百五
    十四條定有明文。又認定不利於被告之事實，須依積極證據，苟積極證據不足為
    不利於被告事實之認定時，即應為有利於被告之認定，更不必有何有利之證據。
    另刑事訴訟法上所謂認定犯罪事實之證據，係指足以認定被告確有犯罪行為之積
    極證據而言，該項證據自須適合於被告犯罪事實之認定，始得採為斷罪資料（最
    高法院三十年上字第八一六號判例、最高法院二十九年上字第三一０五號判例參
    照）。
三、訊據被告乙○○固不諱言於民國八十五年一月間，與自訴人甲○○及孫錦宗合作
    向許振華、陳慶輝討債，並集資新台幣（下同）二百七十萬元查封陳慶輝之配偶
    陳曾歡所有房屋之事實，惟堅決否認有何刑法第三百三十五條第一項侵占罪、第
    三百三十九條第一項詐欺取財罪之犯行，辯稱：其於合夥討債之初，即向自訴人
    說明所有狀況，包括其所持有之支票為公司票及與許振華協議清償之事；又當初
    其係借錢予輝紘工程有限公司（下稱輝紘公司），並非借錢給許振華個人，因其
    於與自訴人合作前即已向許振華催討債務，許振華遂於八十八年三月至九月間償
    還十五萬元，其曾將此事告知自訴人，故其於八十六年三月二十八日會帳時，即
    將債權額三百萬元扣除十五萬元，按扣除後之比例（零點0000000）分配
    等語。經查：
    (一)被告與自訴人、孫錦宗於八十五年一月間合作討債之對象為許振華、陳慶輝二
      人，對其二人要回之錢均由三人按比例分配一節，業經自訴人陳稱在卷，且經
      證人孫錦宗、洪文佐於本院調查證述明確，而因輝紘公司尚欠孫錦宗薪資四十
      二萬零八百元，自訴人遂邀孫錦宗一同向許振華、陳慶輝討債之情，則經證人
      孫錦宗於本院調查中證述屬實，自訴人亦陳稱孫錦宗部分係輝紘公司積欠之債
      務等語明確，自訴人當初既係因債務問題而聯合被告及孫錦宗一同向許振華、
      陳慶輝討債，且允許孫錦宗以輝紘公司積欠之債務參與此事，則對被告以輝紘
      公司之支票參與，豈有不准之理？且當初既係約好向許振華、陳慶輝二人討回
      之債款均由三人按比例分配，則被告對自陳慶輝處討回之債款參與分配，自屬
      依約而為，何來詐欺之有？又被告當初係借款予許振華經營之公司，八十三年
      底許振華之公司財務狀況發生困難，其後公司結束營業，許振華與陳慶輝二人
      即協議由陳慶輝負擔對自訴人之債務，對被告之債務因係由許振華出面商借，
      故由許振華負責，而為分帳協議時自訴人在場等情，則據證人許振華於本院調
      查中證述屬實，且參酌自訴人不否認當初係由其主動出面邀約被告與孫錦宗一
      同討債，其初既係為集合多人力量以討回借款，則於邀約前對何人為許振華、
      陳慶輝債權人自會打聽清楚，況且，被告當初係以三百萬元之債權參與合夥，
      為以二百七十萬元查封陳慶輝配偶陳曾歡之房屋，被告曾於八十五年三月六日
      依此比例（零點0000000）匯出擔保金四十九萬四千五百萬元至自訴人
      之夫簡進德帳戶，同年十二月十一日又匯出十七萬三千零三十四元至簡進德帳
      戶，用以分擔與陳曾歡和解之和解金，有富邦商業銀行八十五年三月六日、十
      二月十一日匯款委託書、債權比例計算書各一紙、費用計算明細表一份在卷為
      憑，顯見被告參與債權額已近三人共同討債金額之百分之二十，數目非小，自
      訴人對此影響其權益重大之事項，豈有輕忽之理，其理當會對被告提出之借款
      資料加以審查，始合常情，是自訴人於八十五年一月間與被告達成共同催討債
      務協議前，已知悉許振華對被告負有清償債款之責一節，應堪認定，是其陳稱
      係因陷於錯誤而任令被告以公司票參與分配其對陳慶輝個人債權求償之所得云
      云，亦不足採信。
    (二)許振華曾以公司票向被告借錢，利息六分半，並為被告查封工程款一百多萬元
      ，而自八十二年許振華與股東拆夥後，陸續均有與被告協議還款事宜，在八十
      五年元月之前亦曾達與被告達成協議，雙方同意由許振華自八十五年三月每月
      償還三萬元，至八十六年三月二十八日止，共償還十五萬元，於同年間因被告
      再度向許振華催討，但許振華無力償還，二人遂至調解委員會和解，許振華至
      今已給付被告三、四十萬元之事實，已迭據證人許振華於本院調查中證述明確
      ，並有高雄市新興區調解委員會八十六年十月二十八日八六年民調字第九七號
      調解書一紙在卷可參，是被告辯稱自許振華於八十四年二月間公司倒閉後，其
      即陸續向許振華討債，許振華所給付之四十萬元係其在與自訴人合作前，自行
      向許振華催討，只是許振華直到其與自訴人合作後才還款等語，應足採信；又
      被告與自訴人、孫錦宗二人合作要債之初，並未說明合作之前去要的錢要如何
      處理一節，為證人孫錦宗於臺灣高雄地方法院檢察署檢察官八十八年度偵字第
      二七四八七號案件偵查中證述明確，自訴人既未與被告約定合作之前去要的錢
      亦要按比例分配，則被告就許振華於八十五年一月前答應要償還之借款自不受
      三人協議所拘束，從而被告不將該筆款項分配予自訴人及孫錦宗亦無何違約情
      事可言。再參酌於八十六年三月二十八日與自訴人、孫錦宗在自訴人家中會帳
      分配債權時，被告參與分配之合夥債權為二百八十五萬元之事實，業經自訴人
      陳稱屬實，而合作之初被告係以三百萬元參與一節，已如前述，則被告若確有
      侵占該筆款項之意，何須主動扣除十五萬元而降低分配額度？況自訴人直至八
      十八年十一月十日始向臺灣高雄地方法院檢察署對被告提出本件告訴，復於八
      十九年一月三日就同一事實對被告提起自訴，距離事發當時已二年有餘，且係
      在其八十八年度易字第五五三號被訴侵占案件宣判後一個多月提出告訴，則其
      提起本件自訴之動機，非無可疑，是被告辯稱其並無侵占之犯意，且懷疑自訴
      人係挾怨報復等語，應可採信。
    (三)此外，本院復查無其他積極證據足資審認被告有何自訴人所指之詐欺、侵占犯
      行，揆諸前揭說明及判例要旨，依法自應為被告無罪之諭知。
據上論斷，應依刑事訴訟法第三百四十三條、第三百零一條，判決如主文。
中      華      民      國      八十九    年      七      月    十七    日
                                      臺灣高雄地方法院刑事第一庭
                                        審判長法  官  陳  顯  榮
                                              法  官  郭  文  通
                                              法  官  黃  悅  璇
右正本證明與原本無異。
如不服本判決，應於判決送達後十日內，向本院提出上訴狀。
                                              書記官  沈      蘊
中    華    民    國      八十九      年      七      月      十八      日


司法院資訊處製作；財團法人民間司法改革基金會備份。
